【裁判字號】    97,台上,4882
【裁判日期】    971002
【裁判案由】    妨害性自主
【裁判全文】
最高法院刑事判決            九十七年度台上字第四八八二號
上  訴  人  甲○○
選任辯護人  丁玉雯律師
上列上訴人因妨害性自主案件，不服台灣高等法院高雄分院中華
民國九十四年十一月三十日第二審判決（九十四年度上訴字第一
四四七號，起訴案號：台灣高雄地方法院檢察署九十三年度偵字
第一三二三０號），提起上訴，本院判決如下：
    主  文
原判決撤銷，發回台灣高等法院高雄分院。
    理  由
本件原判決認定上訴人甲○○有其事實欄所載之犯行，乃維持第
一審論上訴人以對於十四歲以下之女子，以強暴之方法而為性交
罪，量處有期徒刑七年十月之判決，駁回檢察官及上訴人在第二
審之上訴；固非無見。
惟查：(一)、證人係指在他人之訴訟案件中，陳述自己所見所聞具
體事實之人，為證據之一種。而告訴人之為證人，與通常一般第
三人之為證人並無不同。然告訴人就被害經過所為之陳述，其目
的在於使被告受刑事訴追處罰，與被告處於絕對相反之立場，其
陳述或不免渲染、誇大。是告訴人縱立於證人地位具結而為指證
、陳述，其陳述證據之證明力仍較與被告無利害關係之一般證人
之陳述為薄弱。從而，告訴人就被害經過之陳述，除須無瑕疵可
指，且須就其他方面調查又與事實相符，亦即仍應調查其他補強
證據以擔保其指證、陳述確有相當之真實性，而為通常一般人均
不致有所懷疑者，始得採為論罪科刑之依據。本件上訴人始終否
認犯行，告訴人即被害人Ａ女（姓名、年籍詳卷），雖以證人身
分證稱許○○約其去許○○家玩，其一人單獨前往，自己進入許
○○家，上樓要找許○○，在二樓看到上訴人，就被上訴人拉進
房間性侵害，強制性交得逞，上訴人有在體外射精。當時除許○
○和上訴人外，沒有其他人，許○○在樓上，但不知在幾樓。其
被性侵害後把衣服穿好，即趕快跑回家，當天未看到許○○。案
發之前沒有看過上訴人，該次是第一次去許○○家等語（見一審
卷第五六至六五頁）。不僅與證人許○○在第一審證稱：Ａ女去
伊家二次，一次去向伊舅舅（指上訴人）拿香菸，一次去聽音樂
，拿菸那天舅舅剛好要出門，聽音樂那天其舅舅不在家，伊一直
跟Ａ女在一起，伊舅舅不可能性侵害Ａ女。民國九十三年二月十
八日Ａ女自己騎單車到伊母開的水餃店找伊，伊騎Ａ女之單車載
Ａ女一起回伊家聽音樂，當時有伊舅媽（上訴人之大嫂）張○○
在家（見一審卷第七二、七四、七五頁）；在原審證以：Ａ女一
直說要跟舅舅作男女朋友，曾要伊拿卷附之告白信給舅舅，因Ａ
女年紀小，其舅舅不喜歡而拒絕，Ａ女可能這樣懷恨在心而誣指
性侵等語（見原審卷第六六至六九頁、第四一、四二頁）。及證
人即上訴人之大嫂張○○於第一審證稱：九十三年二月十八日伊
在坐月子期間，伊房間在二樓上訴人房間隔壁，白天房門都開著
；當日沒聽到被害人被性侵的聲音。伊見過Ａ女二次，一次是許
○○上來拿香菸，Ａ女站在二樓樓梯，一次是小叔（指上訴人）
去上班，許○○帶Ａ女去看電視等語（見一審卷第七七至八０頁
）不符。況Ａ女之前茍確未曾去過許○○家，亦未曾見過上訴人
，不認識上訴人，則其第一次單獨至許○○家，既未見許○○家
人在家，是否敢一個人自行進入陌生之他人家中且上樓找人？又
上訴人如何預期在其家中二樓遇見Ａ女？若係不期而遇，是否已
知Ａ女之身分，否則在未清楚Ａ女身分前，是否會頓起強制性交
之犯意，將Ａ女強拉至其房間予以強制性交？按諸常情，非無可
疑。實情如何？原審未詳加調查勾稽，遽採信Ａ女之陳述，為上
訴人論罪之主要證據，其調查職責尚有未盡，並嫌理由欠備。(二)
、卷附選任辯護人於原審提出之信件影本二張，許○○稱係Ａ女
所寫之告白信，但為Ａ女所否認，並稱願意提供平時作業本上面
之字跡供比對（見原審卷第四０、四一、六三、六四、六七、六
九頁）。實情如何，攸關Ａ女證言憑信性之判斷，原審未予調查
論述，亦有應於審判期日調查之證據未予調查之違誤。上訴人上
訴意旨指摘原判決不當，尚非全無理由，應認有撤銷原判決發回
更審之原因。又上訴人行為後，刑法部分條文業於九十四年二月
二日修正公布，並於九十五年七月一日施行。其中第二百二十二
條加重強制性交罪之法定本刑，則從修正前之「無期徒刑或七年
以上有期徒刑」，修正為較輕之「七年以上有期徒刑」；同條第
一項第二款，亦由修正前所定「對十四歲以下之男女犯之者」，
修正為「對未滿十四歲之男女犯之者」。原判決未及依刑法第二
條第一項之規定，為新、舊法之比較適用，更審時宜注意及之，
附此敘明。
據上論結，應依刑事訴訟法第三百九十七條、第四百零一條，判
決如主文。
中    華    民    國  九十七  年    十    月    二    日
                      最高法院刑事第九庭
                          審判長法官  洪  文  章
                                法官  王  居  財
                                法官  郭  毓  洲
                                法官  黃  梅  月
                                法官  邱  同  印
      本件正本證明與原本無異
                                      書  記  官
中    華    民    國  九十七  年    十    月    七    日
                                                     Ｍ

司法院資訊處製作；財團法人民間司法改革基金會備份。
